【裁判字號】    91,聲,1052
【裁判日期】    920211
【裁判案由】    
【裁判全文】
臺灣臺中地方法院民事裁定  九十一年度聲字第一○五二號
    聲  請  人  合作金庫銀行股份有限公司
    法定代理人  丙○○
    代  理  人  甲○○
    相  對  人  乙○○
右聲請人聲請返還提存物事件，本院裁定如左：
    主      文
聲請駁回。
聲請程序費用由聲請人負擔。
    理      由
一、本件聲請意旨略以：聲請人與相對人間請求返還借款事件，前遵鈞院以九十一年
    度裁全申字第四二○一號裁定，提供面額合計新台幣陸拾萬元之中央政府建設公
    債八十四年度甲類第一期債票為擔保金，以鈞院九十一年度存字第二○九六號提
    存事件辦妥提存，而經鈞院以九十一年度裁全申字第一九○六號對相對人之財產
    假扣押強制執行在案。茲因本案訴訟已獲全部勝訴確定，聲請人向鈞院提存所聲
    請返還提存物，卻遭該所以聲請人所取得之執行名義確定在前，無法證明其後之
    假扣押程序時仍有該債權存在，認不符提存法第十六條第一項第三款規定為由，
    不予准許，是不得以爰依民事訴訟法第一○四條第一項第一款及同法第一○六條
    之規定，聲請返還上開提存物，並提出臺灣臺北地方法院（以下簡稱台北地院）
    九十年度訴字第六一二三號判決及確定證明書、假扣押裁定及提存書（以上均為
    影本）各一件為證。
二、按民事訴訟法第一百零四條第一項第一款所稱應供擔保之原因消滅，如因釋明假
    扣押之原因而供之擔保，係擔保債務人因假扣押所應受之損害，故必待無損害發
    生或債權人本案勝訴確定，或就所生之損害已經賠償時，始得謂供擔保之原因消
    滅，最高法院著有五十三年臺抗字第二七九號判例可資參照。次按，債權人就同
    一請求，先聲請假扣押裁定並提供擔保執行，嗣後其本案訴訟業獲全部勝訴判決
    確定者，自足以證明債權人於假扣押時對於債務人確有該項請求之債權存在，故
    不生有損害債務人之情事；於此情形，債權人得聲請返還提存物，固無疑義。反
    之，於債權人已先行取得勝訴確定判決，嗣後再以同一請求聲請假扣押並提供擔
    保執行之情形；依判決確定力之時點，僅及於該確定判決事實審言詞辯論終結時
    之法律關係，債權人所取得之勝訴確定判決，僅足據以認定其於該判決確定時，
    對於債務人有該項請求之債權存在，惟並不足據以證明嗣後債權人於假扣押程序
    時，該項請求之債權全部仍然確屬存在，即不無發生損害債務人之可能（參看八
    十四年一月一日臺灣高等法院暨所屬法院八十四年法律座談會）。經查，本件聲
    請人係就同一借款返還請求權先行取得臺北地院九十年度訴字第六一二三號全部
    勝訴確定判決後，其後再以該請求聲請本院以九十一年度裁全申字第四二○一號
    裁定准予假扣押，並提供擔保而假扣押強制執行相對人之財產等情，既經聲請人
    於聲請狀中載敘甚明，並經本院調取前開卷宗查閱無訛，則揆諸上揭說明，聲請
    人先行取得之前述勝訴確定判決，僅可據以認定其於該確定判決事實審言詞辯論
    終結時，對相對人確有該請求之借款債權存在，至其嗣後於假扣押程序之前，是
    否曾經相對人為部分或全部清償，而使該請求之借款債權已因清償而消滅情事，
    則未可知，準此而觀，聲請人聲請假扣押，自仍不無發生損害相對人之可能。因
    此，聲請人謂其於取得勝訴判決確定後，再行聲請假扣押，相對人並未因而更受
    有損害云云，尚屬率斷，要無足取。從而，聲請人於此情形，自應依民事訴訟法
    第一百零四條第一項第二款之規定 (按即訴訟終結後，供擔保人證明已定二十日
    以上之期間，催告受擔保利益人行使權利而未行使者，得聲請法院裁定返還其提
    存物)，使債務人有主張其權利之機會，而為其取回提存物之方法。
三、綜上所述，聲請人主張相對人並未因假扣押受有損害，遽謂本件供擔保之原因業
    已消滅云云，既難憑採，則聲請人據以聲請返還提存物，即不應准許，應予駁回
    。
四、依民事訴訟法第九十五條、第七十八條裁定如主文。
中      華      民      國    九十二    年      二      月      十一    日
                                 臺灣臺中地方法院民事第一庭
~B法      官  吳美蒼
右為正本係照原本作成
如對本裁定抗告須於裁定送達後十日內向本院提出抗告狀
中      華      民      國    九十二    年      二      月      十一    日
~B法院書記官


司法院資訊處製作；財團法人民間司法改革基金會備份。
